臺灣高等法院臺南分院刑事判決　　　　 96年度上易字第184號
上　訴　人　臺灣臺南地方法院檢察署檢察官
被　　　告　甲○○
選任辯護人　陳慶鴻　律師
上列上訴人因被告竊盜案件，不服臺灣台南地方法院95年度易字
第845號中華民國95年12月28日第一審判決（起訴案號：臺灣台
南地方法院檢察署95年度偵字第8544號），提起上訴，本院判決
如下：
    主  文
上訴駁回。
    理  由
一、公訴要旨：
（一）起訴事實：被告甲○○於民國（下同）95年5月18日下午1
      時30分許，至松盈實業股份有限公司所有門牌號碼臺南縣
      六甲鄉龜港村龜子港290號及同村 290之1號房屋內，徒手
      竊取松盈公司所有之鋁製門框8片、紗門窗2片得手後，將
      竊得之物品先行堆放在林德義所有之門牌號碼臺南縣六甲
      鄉龜港村龜子港292號房屋內，然尚未以其所駕駛之車牌
      號碼３Ｋ─４０８５號之自小貨車運走，即遭警至292 號
      房屋查獲。
（二）起訴法條：刑法第320條第1項。
（三）起訴證據：
      １被害人方順義之指述。
      ２證人謝茂棋、郭淳造之證述。
      ３證人林婉茹、林得義之證述。
      ４現場照片、扣押書及被害人立據之贓物認領保管單。
二、本院之判斷
（一）按犯罪事實應依證據認定之，無證據不得認定其犯罪事實
      ，刑事訴訟法第154條第2項定有明文。次按認定不利於被
      告之事實，須依積極證據，苟積極證據不足為不利於被告
      事實之認定，即應為有利於被告之認定，更不必有何有利
      之證據；且刑事訴訟法上所謂認定犯罪事實之證據，係指
      足以認定被告確有犯罪之積極證據而言，該項證據自需適
      合於被告犯罪事實之認定，始得採為斷罪資料；如未能發
      現相當證據，或證據不足以證明，自不能以推測或擬制之
      方法，以為裁判之基礎；又刑事訴訟法第161條第1項規定
      檢察官就被告犯罪事實，應負舉證責任，並指出證明之方
      法，故檢察官對於起訴之犯罪事實，應負提出證據及說服
      之實質舉證責任，倘其所提出之證據，不足為被告有罪之
      積極證明，或其闡明之證明方法，無從說服法官以形成被
      告有罪之心證，基於無罪推定之原則，自應為被告無罪判
      決之諭知（最高法院30年上字第816號、29年上字第3105
      號及92年台上字第128號等判例參照）。次按刑法第320條
      條第 1項所指之竊盜罪，須行為人主觀上具有破壞他人對
      其財物之支配管理，而建立自己對於該財物之支配管理關
      係之不法所有意圖，客觀上亦須有進行上揭破壞他人之支
      配而建立自己支配管理之具體動作存在為要件，亦即須具
      備上開要件，始得論以竊盜罪。
（二）訊據被告坦承於前述時地為警在 292號房屋內逮獲，同時
      警員並在該房屋內查獲屬於 290號及290之1號房屋之鋁製
      門框、紗門窗等事實，然堅詞否認竊盜犯行，辯稱：係因
      有房屋仲介人員向伊表示要帶客戶前來看屋，伊才至 292
      號房屋處等候，因該房屋曾委託伊與林苑茹販賣，故知該
      屋之鑰匙均放在屋後用磚頭壓著，且伊一進入該屋即發現
      內有本件鋁製門框、紗門窗，但該等五品並非伊所竊取等
      語。
（三）經查：
      1.郭淳造於司法警察調查中所為之陳述，係屬傳聞證據，
        且審判中未到庭陳述，不符合刑事訴訟法第159條之2規
        定之要件，並無證據能力，不得採為證據，先此敘明。
      2.前述292號房屋經屋主委託林苑茹販賣，而被告經林苑
        茹告知292號房屋之鑰匙係放在後門用磚頭壓著，並曾
        受林苑茹之請託帶領客戶看屋外，其平日亦具有直接帶
        領客戶看屋之權限等事實，業據證人林苑茹證述明確（
        （見偵查卷13、14頁，原審卷171至173頁），且292號
        房屋後門處，確見有用磚頭壓住而供開啟292號房屋後
        門鐵門之鑰匙1支，有現場現片2幀可稽及屋主林德義領
        回上開鑰匙之贓物認領保管單1份可憑（見警卷23、32
        頁），此部分之事實，堪予認定。
      3.證人謝茂棋係在與290號、290之1號房屋隔有七、八十
        戶距離之處遇見被告，且係因其將覺得被告舉動怪異一
        事告知郭淳造，郭淳造才報警前來，伊並沒有看到被告
        有何敲打、搬卸之舉動或聽聞類此之聲音等事實，業經
        證人茂棋係證述明確（見原審卷92頁至98頁），亦堪認
        定。
      4.綜上，被告本有帶欲買屋之客戶看前述292號房屋之權
        限，則其在292號房屋或附近出入，自屬當然，無從因
        其在該處出現，而遽論其有竊取財物之動機，雖被告不
        能舉證證明其當日係要帶何客戶看屋之事實，惟從檢察
        官所舉之證據，亦無從證明被告曾與前述被竊物品有所
        接觸，更不能證明被告有何接拆卸或搬移等竊取之犯行
        ，尚無法單憑上揭被告之怪異舉止及在292號房屋內查
        獲本件鋁製門框及紗門窗，即遽為推定該物品為被告所
        竊取。揆諸前述說明，本件公訴人就其所指被告竊取本
        件鋁製門框及紗門窗之事實，尚未舉證明確而達令人信
        實無疑之程度，既無積極證據足以證明被告有何公訴意
        旨所指之犯行，自應為無罪之諭知。
（四）原審因以不能證明被告犯罪，而為被告無罪之判決，於法
      核無違誤。檢察官仍執前詞提起本件上訴，為無理由，應
      予駁回。
四、適用法條刑事訴訟法第368條。
本案經檢察官吳忠賢到庭執行職務。
中　　華　　民　　國　　96　　年　　5 　　月　　23　　日
                  刑事第三庭    審判長法　官  陳義仲
                                      法　官  宋明蒼
                                      法　官  蔡勝雄
以上正本證明與原本無異。
不得上訴。
　　　　　　　　　　　　　　　　　　　書記官  汪姿秀
中　　華　　民　　國　　96　　年　　5 　　月　　24　　日
